臺灣臺中地方法院臺中簡易庭小額民事判決
111年度中小字第2035號
原      告  新安東京海上產物保險股份有限公司台中分公司

法定代理人  王文龍  
訴訟代理人  張莉貞  
被      告  林忠雄  


上列當事人間請求侵權行為損害賠償(交通)事件，經本院於民國
111年6月17日言詞辯論終結，判決如下：
    主    文
被告應給付原告新臺幣4,599元，及自民國111年5月21日起至清
償日止，按年息百分之五計算之利息。
原告其餘之訴駁回。
訴訟費用新臺幣1,000元，其中新臺幣549元由被告負擔，餘由原
告負擔。
本判決原告勝訴部分得假執行。
    事 實 及 理 由
一、原告主張：被告於民國109年7月21日下午7時42分許，駕駛
    車牌號碼000-0000號自小客車，行經臺中市大甲區黎明路日
    南陸橋西端時，因未注意車前狀況，致撞及由原告所承保，
    為訴外人格上汽車租賃股份有限公司高雄分公司所有並由訴
    外人林格羽駕駛之車牌號碼000-0000號租賃小貨車（下稱系
    爭車輛），造成系爭車輛受損，被告自應負損害賠償之責。
    又系爭車輛經送修復後，支出修復費用新臺幣（下同）8,37
    1元（工資600元、零件7,771元），原告已本於保險責任賠
    付完畢，自得依民法第184條第1項前段、第191條之2、第19
    6條、保險法第53條第1項規定取得代位求償權，爰依法提起
    本件訴訟等語。並聲明：被告應給付原告8,371元，及自起
    訴狀繕本送達翌日起至清償日止，按年息百分之5計算之利
    息。
二、被告則以：對於原告之請求、肇事責任均無意見等語。
三、得心證之理由
  ㈠原告主張被告於上開時地與系爭車輛發生碰撞，造成系爭車
    輛受損之事實，業據其提出與其所述相符之行車執照、電子
    發票證明聯、估價單、車損照片、汽車險賠款同意書道路交
    通事故當事人登記聯單、初步分析研判表等件為證，並經本
    院依職權向臺中市政府警察局大甲分局調取道路交通事故調
    查卷宗（含初步分析研判表、道路交通事故現場圖、道路交
    通事故調查報告表㈠㈡、道路交通事故調查紀錄表、酒精測定
    紀錄表、道路交通事故補充資料表、現場照片等資料）查核
    無訛，而被告對於原告主張之事實，於本院言詞辯論期日時
    並未爭執，視同自認，原告主張之事實，自堪信為真實。按
    汽車行駛時，駕駛人應注意車前狀況及兩車併行之間隔，並
    隨時採取必要之安全措施，於道路交通安全規則第94條第3
    項定有明文。又查，系爭事故之肇事原因，參酌道路交通事
    故現場圖及交通事故調查紀錄表可知本件係被告駕駛其自小
    客車沿黎明路東往西行駛，於駛下日南陸橋時追撞前方之系
    爭車輛所致，而被告於警詢時亦自承：「我駕駛自小客自黎
    明陸橋東往西方向(往日南方向)行駛，行駛到一半我突然恍
    神，沒注意到前方就直接與前方的小貨車(即系爭車輛)發生
    碰撞。…」等語（見沙小卷第53、61頁）。顯見本件事故之
    發生係因被告未注意車前狀況而不慎與前方之系爭車輛發生
    碰撞而肇事，堪認被告就本件事故之發生具有過失甚明；又
    被告之過失行為與系爭車輛受損之結果間，具有相當因果關
    係，故本件損害之發生應由被告負全部之過失責任。
　㈡復按因故意或過失，不法侵害他人之權利者，負損害賠償責
    任；汽車、機車或其他非依軌道行駛之動力車輛，在使用中
    加損害於他人者，駕駛人應賠償因此所生之損害，民法第18
    4條第1 項前段、第191條之2前段分別定有明文。又被保險
    人因保險人應負保險責任之損失發生，而對於第三人有損失
    賠償請求權者，保險人得於給付賠償金額後，代位行使被保
    險人對於第三人之請求權；但其所請求之數額，以不逾賠償
    金額為限，保險法第53條第1項亦有明定。經查，被告駕車
    疏未注意車前狀況，致與行駛於同車道前方之系爭車輛發生
    碰撞而肇事，系爭車輛因而受損，堪認被告就本件事故之發
    生具有過失甚明，已如前述，被告自應依民法第184條第1項
    前段、第191條之2前段規定，負損害賠償責任。因原告已依
    保險契約賠付系爭車輛之修理費用給付8,371元，是原告依
    保險法第53條第1項前段規定，得代位格上汽車租賃股份有
    限公司高雄分公司行使其對被告之損害賠償請求權。
  ㈢再按損害賠償，除法律另有規定或契約另有訂定外，應以填
    補債權人所受損害及所失利益為限；不法毀損他人之物者，
    被害人得請求賠償其物因毀損所減少之價額。民法第216條
    第1 項、第196條分別定有明文。而所謂請求賠償物被毀損
    所減少之價額，得以修理費用為估定標準，但以必要者為限
    ，例如修理材料以新品換舊品，應予折舊（最高法院77年度
    第9 次民事庭會議決議參照）。又保險人代位被害人請求損
    害賠償時，如其損害額小於保險人已給付之賠償金額，則保
    險人所得代位請求者，應祇以該損害額為限（最高法院65年
    台上字第2908號判例意旨參照）。經查，系爭車輛之修理費
    用8,371元，係包含工資600元、零件7,771元，已如前述。
    其中零件部分因係以新品替換舊品，依上開說明，自應扣除
    折舊，至工資及烤漆費用則無折舊問題。依行政院所頒「固
    定資產耐用年數表」及「固定資產折舊率表」規定，非運輸
    業用客車、貨車之耐用年數為5年，依定率遞減法每年折舊
    千分之369。且營利事業所得稅查核準則第95條第6項規定「
    固定資產提列折舊採用定率遞減法，以1年為計算單位，其
    使用期間未滿1年者，按實際使用之月數相當於全年之比例
    計算之，不滿1月者，以月計」。查系爭車輛為108年2月出
    廠（見沙小卷第25頁系爭車輛行車執照），參照民法第124
    條規定意旨，推定其出廠日期為108年2月15日，至109年7月
    21日本件事故發生為止，依前揭規定計算，系爭車輛計算折
    舊之使用期間為1年6月。準此，經扣除系爭車輛使用期間之
    折舊額後，原告得請求之零件費用為3,999元（計算式詳附
    表），再加計工資600元，是以，本件系爭車輛之合理修繕
    金額合計4,599元（計算式：3999＋600＝4599）。此金額低於
    原告賠付之金額，依上開說明，原告僅得代位請求被告給付
    系爭車輛修理費用損害額應以4,599元為限。
  ㈣末按給付有確定期限者，債務人自期限屆滿時起，負遲延責
    任；給付無確定期限者，債務人於債權人得請求給付時，經
    其催告而未為給付，自受催告時起，負遲延責任。其經債權
    人起訴而送達訴狀，或依督促程序送達支付命令，或為其他
    相類之行為者，與催告有同一之效力，民法第229條第1 項
    、第2 項分別定有明文。又按遲延之債務，以支付金錢為標
    的者，債權人得請求依法定利率計算之遲延利息。但約定利
    率較高者，仍從其約定利率；應付利息之債務，其利率未經
    約定，亦無法律可據者，週年利率為百分之5，民法第233條
    第1項、第203條亦分別明定。查原告對被告之侵權行為損害
    賠償債權，核屬無確定期限之給付，既經原告提起本件民事
    訴訟，且起訴狀繕本於111年5月20日合法送達被告（送達證
    書見本院卷第19頁），則原告請求被告自起訴狀繕本送達被
    告之翌日即111年5月21日起至清償日止，按週年利率百分之
    5計算之遲延利息，核無不合，應予准許。
四、綜上所述，原告依上開規定，代位請求被告給付4,599元，
    及自111年5月21日起至清償日止，按年息百分之5計算之利
    息，為有理由，應予准許。逾此部分之請求，則屬無據，應
    予駁回。
五、本件事證已臻明確，兩造其餘攻擊防禦方法及所舉證據，經
    審酌結果，與本件判決結論均無影響，爰不一一論述，附此
    敘明。
六、本件原告勝訴部分，係適用小額訴訟程序而為被告敗訴之判
    決，依民事訴訟法第436條之20規定，應依職權宣告假執行
    行。
七、依民事訴訟法第436條之19第1項、第79條規定，本件訴訟費
    用額確定為1,000元（即原告繳納之第一審裁判費1,000元）
    ，應由兩造依其勝敗之比例分擔，命由被告負擔549元，餘
    由原告負擔。
中　　華　　民　　國　　111 　年　　7 　　月　　15　　日
                      臺灣臺中地方法院臺中簡易庭
                                  法　官　張清洲
附表
-----
折舊時間           金額
第1年折舊值        7,771×0.369=2,867
第1年折舊後價值    7,771-2,867=4,904
第2年折舊值        4,904×0.369×(6/12)=905
第2年折舊後價值    4,904-905=3,999
以上為正本係照原本作成。
如不服本判決，應於送達後廿日內，以判決違背法令為理由，向
本院提出上訴狀並表明上訴理由（上訴理由應表明一、原判決所
違背之法令及其具體內容；二、依訴訟資料可認為原判決有違背
法令之具體事實），如於本判決宣示後送達前提起上訴者，應於
判決送達後廿日內補提上訴理由書（須附繕本）。
中　　華　　民　　國　　111 　年　　7 　　月　　15　　日
                                  書記官  陳慧津